【裁判字號】    96,家上,249
【裁判日期】    970102
【裁判案由】    離婚等
【裁判全文】
臺灣高等法院民事判決                 96年度家上字第249號
上  訴  人  乙○○
被  上訴人  甲○○
上列當事人間請求離婚等事件，上訴人對於中華民國96年6月13
日台灣台北地方法院第一審判決提起上訴，本院於民國96年12月
18日言詞辯論終結，判決如下：
    主  文
上訴駁回。
第二審訴訟費用由上訴人負擔。
    事實及理由
一、被上訴人起訴主張：兩造於民國（下同）71年1月1日結婚，
    婚後上訴人經濟窮困，從未拿錢支付家庭生活費用，而由伊
    支付全部家用。伊不分日夜工作賺錢於家用與買屋，上訴人
    竟與訴外人利珍妮卡兒同居，並在伊面前以老公、老婆相稱
    ，甚至對週遭親友坦承其二人在交往，伊對其二人通姦事實
    苦無證據而無法訴究，更屢受其二人所戲謔、嘲弄、侮辱，
    兩造於93年9月13日因前揭事由而離婚，惟上訴人於93年10
    月4日懇求伊原諒，並保證與訴外人利珍妮卡兒斷絕來往，
    伊始與上訴人復合，惟二人竟共同駕駛汽車將伊撞傷，對伊
    造成極大之精神折磨與虐待，伊近日更收到一封未署名之書
    信，特別謝謝伊照顧他的老公，伊合理懷疑該信件寄件人為
    訴外人利珍妮卡兒。又上訴人經常施用暴力破壞家具及伊衣
    物，甚至出手毆打伊，致使伊驚恐不安。94年1月間上訴人
    曾對伊及女兒恐嚇「要打死你們母女兩個」，女兒因此不敢
    回家，而向警察局報案，由警察護送回家，94年9月間上訴
    人亦曾無故將伊毆打，卻於開庭時矢口否認，推說喝酒不記
    得了；又上訴人於96年3月8日調解後，於96年3月13日到伊
    家中持不明物品敲打鐵門與大門，破壞門鎖與大鎖。上訴人
    上開行為除已構成通姦之要件外，並使伊受有不堪同居之虐
    待，此等情事縱未達不堪同居之虐待，亦已造成伊精神驚恐
    不定，無法再信賴此種婚姻關係，此失去信賴基礎之婚姻，
    實已無維持之可能；又上訴人傷害及虐待伊之行為，致使伊
    受有長期精神壓力，一想到或看到上訴人便會害怕發抖等情
    ，爰依民法第1052條第1項第2、3款及第2項與第1056條第2
    項規定，求為准兩造離婚，並命上訴人賠償給付伊新台幣（
    下同）50萬元，及自起訴狀繕本送達翌日起至清償日止，按
    週年利率百分之五計算利息之判決。
二、上訴人則以：伊與利珍妮卡兒只是朋友關係，被上訴人所提
    照片上的傷並非伊造成，兩造因爭吵發生拉扯，伊在爭吵中
    有丟衣服，被上訴人所提錄音譯文時間已久，應是2年前酒
    後爭吵時所講，伊亦不知被上訴人所說外遇對象所寄信件為
    何等語，資為抗辯。
三、原審就被上訴人之請求，判准兩造離婚，並命上訴人賠償，
    給付被上訴人20萬元及自起訴狀繕本送達翌日起算之法定遲
    延利息，而駁回被上訴人其餘賠償之請求，被上訴人就其敗
    訴部分，並未聲明不服；另上訴人就其敗訴部分，提起上訴
    ，嗣於本院審理時就離婚部分撤回上訴，此部分已告確定，
    其上訴聲明為：(一)原判決除確定部分外，關於命上訴人給付
    被上訴人20萬元之本息部分廢棄，該廢棄部分駁回被上訴人
    在第一審之訴(二)訴訟費用由被上訴人負擔。被上訴人答辯聲
    明：上訴駁回。是本件訴訟，僅餘被上訴人依民法第1056條
    第2項所為賠償之請求即上訴人應給付20萬元本息部分而已
    。
四、按夫妻之一方，因判決離婚而受有損害者，雖非財產上之損
    害，受害人亦得請求賠償相當之金額，民法第1056條第2項
    定有明文。本件被上訴人主張兩造於71年1月1日結婚，93年
    9月13日離婚，再於93年10月4日再結婚，惟兩造自93年底分
    居迄今及上訴人於兩造婚姻存續期間，上訴人於93、94年間
    ，與訴外女子利珍妮卡兒交往並同居，兩造因而頻生爭執、
    拉扯，上訴人並曾在電梯內拍打被上訴人之肩膀及頭部，在
    家中砸東西等情，業經被上訴人提出戶籍謄本及錄音譯文、
    照片為證，並經兩造女兒丙○○到庭證述屬實（見原審卷第
    93頁、本院卷第46、47頁），第按婚姻以夫妻之共同生活為
    目的，夫妻應以誠摯相愛為基礎，相互尊重、忍讓與諒解，
    共同建立和諧美滿幸福之家庭，非有足以破壞共同生活或難
    以維持婚姻之重大事由，夫妻之一方不得任意訴請離婚；惟
    若夫妻之誠摯相愛基礎動搖，彼此難以容忍、諒解，無從繼
    續保持共同生活之圓滿、安全及幸福，而生婚姻之破綻，夫
    妻之一方即得依民法第1052條第1項各款或第2項規定請求離
    婚。而本件被上訴人請求離婚部份，業經判決被上訴人勝訴
    確定，是兩造婚姻因上訴人違反婚姻忠實義務，與訴外人利
    珍妮卡兒同居，致兩造頻生爭執、拉扯，造成被上訴人身體
    及心理上之傷害，為兩造婚姻發生破綻之重大事由，則被上
    訴人以上訴人違反婚姻忠實、關愛義務，致夫妻白首的感情
    破滅，主張其受有心理上嚴重傷害，自屬可信，被上訴人因
    而依民法第1056條第2項規定，請求上訴人賠償非財產上之
    損害，其請求原因，自屬正當，原審審酌兩造之教育程度、
    社會地位及其經濟情況，以及被上訴人受害程度甚深、惟因
    上訴人現無工作，經濟能力尚屬弱勢等情狀，認上訴人應賠
    償被上訴人精神上損害20萬元及自起訴狀繕本送達翌日起算
    之法定遲延利息為合理，經核並無違誤，上訴意旨指摘原判
    決此部分不當，求予廢棄改判，為無理由，應駁回其上訴。
五、結論：本件上訴為無理由，爰依民事訴訟法第449條第1項、
    第78條，判決如主文。
中    華    民    國    97    年    1     月    2     日
                  民事第三庭
                        審判長法  官  林敬修
                              法  官  藍文祥
                              法  官  黃騰耀
正本係照原本作成。
不得上訴。
中    華    民    國    97    年    1     月    2     日
                              書記官  林麗觀


司法院資訊處製作；財團法人民間司法改革基金會備份。
